【裁判字號】    97,毒抗,351
【裁判日期】    971009
【裁判案由】    聲請觀察、勒戒
【裁判全文】
臺灣高等法院臺南分院刑事裁定         97年度毒抗字第351號
抗  告  人
即  被  告  甲○○
上列抗告人因聲請觀察、勒戒案件，不服臺灣臺南地方法院97年
度毒聲字第551號，中華民國97年9月8日裁定（聲請案號：臺灣
臺南地方法院檢察署97年度聲觀字第396號、97年度毒偵字第
1750號），提起抗告，本院裁定如下：
    主  文
抗告駁回。
    理  由
一、本件抗告意旨略以：抗告人已知犯錯，並持續服用美沙冬，
    且抗告人為家中獨子，尚有年邁母親、小孩與妻子待其扶養
    照料，如現送勒戒處所觀察勒戒，就無法加以照顧，懇請能
    再次給予自新機會。爰提起本件抗告，求為撤銷原裁定等語
    。
二、原裁定意旨略以：按犯毒品危害防制條例第十條之罪者，檢
    察官應聲請法院裁定，令被告入勒戒處所觀察、勒戒，其期
    間不得逾二月，又於觀察、勒戒或強制戒治執行完畢釋放後
    ，五年後再犯第十條之罪者，適用本條前二項之規定。毒品
    危害防制條例第二十條第一項、第三項分別定有明文。本件
    聲請人以被告甲○○施用第一級毒品海洛因，應送勒戒處所
    觀察、勒戒之聲請，經核於法相合，應予准許。
三、經查：
（一）抗告人即被告甲○○於民國（下同）九十七年四月五日上
      午十時，在臺南市○區○○路二００號住處內施用第一級
      毒品海洛因一次事實，有抗告人於警偵訊自白、正修科技
      大學超微量研究科技中心九十七年五月二十日開具之編號
      Ｚ00000 0000檢驗報告有關被告送驗尿液呈鴉片類代謝可
      待因陽性反應之送驗結果、及臺南縣警察局毒品犯罪嫌疑
      人尿液採驗作業清冊一紙在卷可稽，且抗告人亦已於抗告
      狀中知錯坦承犯行，勘認屬實。
（二）按施用毒品，固係自我摧殘、戕害自身，表面上於他人權
      益無害，但就國家、社會之整體競爭力而言，仍有所損，
      尤以其乃多數罪惡之淵藪，早經政府懸為厲禁，自當嚴守
      。又按觀察勒戒處分，性質上為保安處分中之禁戒處分，
      貴在儘速執行，以期早日收戒絕之效，故施用毒品成癮者
      ，應於刑之執行前令入相當處所，施以禁戒。其次，施用
      毒品成癮者，有所謂身癮及心癮，其身癮當可於短期內戒
      除，欲解除施用毒品者身體內毒素，必須於其查獲後，即
      送往禁戒處所施以治療，始能達到禁戒之醫療功能，心癮
      之戒除則較費時，爰以一年以下為其禁戒治療之期間。查
      ，醫學上之美沙冬療法為近來醫療機構廣為使用之除癮方
      式之一，對戒除因施用毒品形成之身癮固有其相當程度之
      療效，惟就心癮之戒除，若不令其入一定之處所施以強制
      禁戒，尚難根治之。抗告人前述所稱私自就診之替代療法
      並非毒品危害防制條例所定之戒治毒癮之方法，自無從相
      提併論。且本條例認施用毒品者具「病患性犯人」之特質
      ，除降低施用毒品罪之法定刑外，並採以觀察、勒戒方式
      戒除其身癮及以強制戒治方式戒除其心癮之措施，以期達
      治療之目的，此觀毒品危害防制條例第二十條立法理由即
      明。準此，凡初犯或五年後再犯施用毒品者，應先施以觀
      察、勒戒，以確定是否戒斷其施用毒品之毒癮，不因施用
      毒品者是否另尋戒斷替代管道而有影響，故抗告人既有施
      用毒品事實，即應依上開規定，施以觀察、勒戒，以確定
      是否戒斷其施用毒品之癮，自不因抗告人是否已有自行替
      代療法，而有所不同，自仍有施以觀察、勒戒必要。抗告
      人空言指稱已自行依替代療法戒毒云云，自不足取。至抗
      告人上述家庭狀況等情，係屬抗告人個人之因素，與上開
      因施用第一級毒品應裁定送觀察、勒戒與否無涉。
（三）本件抗告人有施用第一級毒品事實，前已敘明，雖抗告意
      旨稱須扶養照料家人與已持續服用美沙冬云云，或非戒毒
      方法或無從根上戒除毒癮，或為其個人因素，是為協助抗
      告人根本上戒除毒癮，宜處以觀察、勒戒處分，以期更生
      ，並就抗告人有健康身心照料自己並照料家人皆有所裨益
      。
四、綜上所述，抗告人即被告甲○○確有施用第一級毒品之事證
    明確，原審依毒品危害防制條例第二十條第一項及觀察勒戒
    處分執行條例第三條第一項規定，裁定抗告人送勒戒處所觀
    察、勒戒，經核於法並無不合，抗告人猶執前詞，指摘原裁
    定不當，為無理由，應予駁回。
據上論結，應依刑事訴訟法第四百十二條，裁定如主文。
中    華    民    國    97    年    10    月    9     日
                  刑事第二庭    審判長法  官  葉居正
                                      法  官  洪碧雀
                                      法  官  吳勇輝
以上正本證明與原本無異。
不得再抗告。
                                      書記官  李良倩
中    華    民    國    97    年    10    月    9     日


司法院資訊處製作；財團法人民間司法改革基金會備份。
